【裁判字號】    91,交聲,407
【裁判日期】    920226
【裁判案由】    違反道路交通管理處罰條例聲明異議
【裁判全文】
臺灣桃園地方法院交通事件裁定                    九十一年度交聲字第四七號
    原處分機關  交通部公路總局新竹區監理所中壢監理站
    異  議  人
    即受處分人  丙○○  男  四.
右列異議人因違反道路交通管理處罰條例案件，不服交通部公路局新竹區監理所中壢
監理站所為中華民國九十一年八月二十一日壢監裁字第裁五三－Ｄ一Ａ五八三四七二
號違反道路交通管理事件裁決書所為之處分（原處分案號：桃園縣警察局舉發違反道
路交通管理事件通知單桃警局交字第Ｄ一Ａ五八三四七二號），聲明異議，本院裁定
如左：
       主  文
原處分撤銷。
丙○○汽車駕駛人併排臨時停車，處罰鍰新台幣佰元。
其餘部分不罰。
        理  由
一、聲明異議意旨略以：異議人丙○○於民國九十一年六月二十五日十七時十四分許
    ，駕駛車號五二○－ＬＱ號營業一般小客車，行經中壢火車站前，當時車輛走走
    停停，結果有位行動不便之中年人開車門要上車，異議人立即要求其下車，請伊
    至ＳＯＧＯ百貨接駁站再行上車，當該乘客上車時，異議人並未聽到任何警笛聲
    或有員警在其前示意停車受檢，亦未加速駛離，絕無不服取締之事實，為此聲明
    異議云云。
三、按交通法庭認為聲明異議有理由或聲明異議雖無理由而原處分不當或違法者，應
    以裁定將原處分經聲明異議部分撤銷，並自為裁定，道路交通案件處理辦法第二
    十條前段定有明文。又按汽車駕駛人不依順行之方向，或不緊靠道路右側，或單
    行道不緊靠路邊，或併排臨時停車者，處新台幣三百元以上六百元以下罰鍰；又
    汽車駕駛人，駕駛汽車有違反本條例之行為，經交通勤務警察或依法令執行交通
    稽查任務人員制止時，不聽制止或拒絕停車接受稽查而逃逸者，除按各該條規定
    處罰外，處新台幣三千元以上六千元以下罰鍰；另汽車駕駛人違反道路交通管理
    處罰條例第六十條第一項規定者，除依原條款處罰鍰外，並記違規點數一點，道
    路交通管理處罰條例第五十五條第四款、第六十條第一項、第六十三條第一項第
    一款分別規定甚明。
三、本件受處分人即異議人丙○○於九十一年六月二十五日十七時十四分許，駕駛車
    號五二○－ＬＱ號營業一般小客車，在桃園縣中壢市○○路併排臨時停車，經桃
    園縣警察局交通隊警員丁○○鳴笛示意其停車受檢，該駕駛卻拒絕停車接受稽查
    而逃逸，經警逕行舉發其有「一、併排臨停載客。二、不服取締（經警鳴笛示意
    停車受檢，仍加速駛離）」之行為，並填製桃園縣警察局桃警局交字第Ｄ一Ａ五
    八三四七二號舉發違反道路交通管理事件通知單，異議人雖於舉發通知單上所載
    應到案日期前提出申訴，經請舉發單位調查結果，仍認其有前揭違規行為，乃於
    九十一年八月二十一日裁決處罰鍰新台幣三千六百元，並依第六十三條第一項記
    違規點數一點，有前揭舉發違反道路交通管理事件通知單影本一件及裁決書一件
    附卷可稽。經查：
（一）訊之異議人就其於右揭時地，駕駛上開營業一般小客車違規併排臨時停車一節
      並無異詞，且經證人即舉發員警丁○○於本院調查時到庭結證屬實，其違規之
      事證已甚明確，是異議人此部分之異議，顯無理由。
（二）至證人丁○○於本院訊問時雖另指稱：伊在距離異議人不到十公尺處有對異議
      人吹警笛，但異議人未停車，當時車子很多，伊沒有追過去等語在卷，然質之
      異議人則矢口否認有何不服取締之情事，並以未聽到警笛聲等語置辯，參以取
      締當時適逢下班時間，人車眾多，且異議人違規併排臨停處又距新竹客運站不
      遠，新竹客運之站務員亦常以哨音導引車輛進出站，易與警哨混淆等情，亦據
      證人丁○○及同屬計程車司機之甲○○、乙○○當庭證述一致，並有證人丁○
      ○手繪現場圖一件附卷可憑，此外證人丁○○亦直承倘異議人將車窗搖起或車
      內有開音響，伊即難以確定異議人能否聽見警笛聲等語在卷，由此足徵異議人
      當有不知警員係對其攔停之可能，是異議人辯稱：不知警員攔停等語，尚堪採
      信，故關於本件舉發警員上開不利異議人之證詞，尚無法使本院獲得異議人確
      有違反道路交通管理處罰條例第六十條第一項、第六十三條第一項第一款之經
      交通勤務警察或依法令執行交通稽查任務人員制止時，不聽制止或拒絕停車接
      受稽查而逃逸之事實確信。而依道路交通管理處罰條例第八十九條前段規定，
      法院受理交通事件，準用刑事訴訟法之規定及最高法院七十六年臺上字第四九
      八六號判例「認定犯罪事實所憑之證據，雖不以直接證據為限，間接證據亦包
      括在內，然而無論直接證據或間接證據，其為訴訟上之證明，須於通常一般之
      人均不致有所懷疑，而得確信其為真實之程度者，始得據為有罪之認定，倘其
      證明尚未達到此一程度，而有合理之懷疑存在而無從使事實審法院得有罪之確
      信時，即應由法院為諭知被告無罪之判決。」所揭示刑事訴訟法關於法院認定
      事實最重要原則之一，即認定被告有罪，須就該有罪事實不能有任何之合理懷
      疑存在之原則，於法院審理行為人違反道路交通管理處罰條例案件時，當有其
      適用。易言之，法院於審理行為人違反道路交通管理處罰條例案件，當踐行完
      畢調查證據之程序後，為事實之認定時，如就原處分機關所認定之行為人違規
      之事實仍有合理之訴訟上懷疑，而無法百分之百確信行為人確有該當於道路交
      通管理處罰條例各該處罰條文之構成要件事實時，此際即應依訴訟上之待證事
      實「倘有懷疑，則從被告之利益作解釋」之證據法則，作對異議人有利之認定
      。
四、綜上所述，異議人確有駕駛上開營業一般小客車違規併排臨時停車之違規行為，
    其此部分之異議雖無理由，惟原處分就異議人「併排臨時停車」及「違反處罰條
    例之行為，拒絕停車接受稽查而逃逸」之二違規事實，併予裁處罰款新台幣三千
    六百元，並依第六十三條第一項記違規點數一點，而無從區分原處分機關就異議
    人「併排臨時停車」部分，所處罰鍰之具體金額究為若干，即難謂允當，此部分
    應將原處分撤銷，並斟酌異議人違規行為情節之輕重程度情狀，自為裁定如主文
    第二項所示。又本件既不能證明異議人確有駕駛汽車有違反道路交通管理處罰條
    例第六十條第一項、第六十三條第一項第一款之經交通勤務警察或依法令執行交
    通稽查任務人員制止時，不聽制止或拒絕停車接受稽查而逃逸之行為，依上開說
    明，自應作對異議人有利之認定，原處分機關不察，就此部分仍予裁罰，亦有未
    洽，應認異議人此部份之異議為有理由，並由本院將原處分關於此部分撤銷，改
    諭知異議人不罰，以資適法。
據上論斷，應依道路交通管理處罰條例第八十七條第二項、第五十五條第四款，道路
交通案件處理辦法第二十條，裁定如主文。
中      華      民      國    九十二    年      二      月    二十六    日
                                    臺灣桃園地方法院交通法庭
                                        法  官   丁俊成
右正本證明與原本無異。
如不服本裁定，應於裁定送達後五日內向本院提出抗告狀。
                                        書記官   簡慧瑛
中      華      民      國    九十二    年      三      月       七     日


司法院資訊處製作；財團法人民間司法改革基金會備份。
